臺灣高雄地方法院刑事判決　　　　　 100年度審訴字第2336號
公　訴　人　臺灣高雄地方法院檢察署檢察官
被　　　告　張文彥
上列被告因妨害自由案件，經檢察官提起公訴（100 年度偵字第
8593號），本院合議庭裁定由受命法官獨任進行簡式審判程序，
判決如下：
    主  文
張文彥犯剝奪他人行動自由罪，處有期徒刑柒月；扣案如附表所
示不具殺傷力之空氣槍壹枝，沒收之。又犯傷害罪，處有期徒刑
肆月；扣案如附表所示不具殺傷力之空氣槍壹枝，沒收之。又犯
恐嚇危害安全罪，處有期徒刑肆月；扣案如附表所示不具殺傷力
之空氣槍貳枝，均沒收之。應執行有期徒刑壹年，扣案如附表所
示不具殺傷力之空氣槍貳枝，均沒收之。
    事實及理由
一、犯罪事實：
    張文彥係鄭紜琦同居之男朋友，因不滿鄭紜琦近1 個多月來
    未返家且失去聯絡，竟基於剝奪人行動自由之犯意，於民國
    100 年3 月5 日晚上6 時30分許，駕駛租用之車號0322－E5
    自用小客車至設於高雄市○○區○○路106 號「親親小吃部
    」前，攔下鄭紜琦騎乘之機車，並持黑色空氣槍1 枝（經鑑
    定認無殺傷力）恐嚇鄭紜琦稱：「妳如果不跟我上車，連妳
    上班的親親小吃部都會有事」等語，致鄭紜琦心生畏懼，不
    得已坐上該自小客車，以此脅迫方式剝奪鄭紜琦之行動自由
    。又鄭紜琦上車後，張文彥質問鄭紜琦為何先前打電話辱罵
    其「垃圾」，並何以曾有陌生男子以鄭紜琦電話向其表示如
    再去找鄭紜琦，將讓張文彥「有能力去，沒能力回來」（台
    語），鄭紜琦未能具體回答，張文彥心生不滿，遂另起傷害
    及恐嚇犯意，持前述空氣手槍毆打鄭紜琦之頭部及胸部等處
    ，又從車上拿出另1 枝空氣槍（經鑑定認無殺傷力）恐嚇鄭
    紜琦稱：「妳是要斷手斷腳，還是要讓我活埋，看妳要選擇
    那一項。我們1 人各拿1 枝手槍互開」，致鄭紜琦心生畏懼
    。嗣因鄭紜琦騙張文彥「我生理期來了，要回親親小吃部換
    衛生棉」等語，於同日晚上9 時許，張文彥又駕駛轎車返回
    「親親小吃部」前，鄭紜琦見機不可失，掙脫下車並呼喊救
    命，張文彥發覺中計後，乃承前剝奪人行動自由之接續犯意
    ，隨即下車追趕上，徒手猛打鄭紜琦頭部、胸部及手等處，
    並恐嚇鄭紜琦稱：「幹妳娘，妳不上車，等會妳的店裡也會
    有事」等語，強拉鄭紜琦上車，鄭紜琦雖奮力抵抗，仍不敵
    張文彥所施之蠻力，在地上被拖行數十公尺，致鄭紜琦受有
    頭枕部鈍挫傷併血腫5  x 3 公分及3x 4公分、前胸2.5 x 2
    公分鈍挫傷與右前臂1 x 1 公分、2 x 2 公分、及4 x 2 公
    分擦傷等傷害。於同日晚上9 時33分許，警察據報趕赴現場
    ，當場逮捕張文彥而查獲，並扣得其所有供犯罪所用之上開
    空氣槍2 枝（詳如附表所示）。
二、程序部分：
(一)、本件被告張文彥所犯係死刑、無期徒刑、最輕本刑為3 年以
    上有期徒刑以外之罪，其於準備程序中就被訴事實為有罪之
    陳述，經法官告知簡式審判程序之旨，並聽取公訴人、被告
    之意見後，本院合議庭認為適宜而裁定由受命法官獨任進行
    簡式審判程序，先予敘明。
三、證據名稱：
(一)、證人即告訴人鄭紜琦、「親親小吃部」負責人許明春、鄭紜
    琦之友吳文伶之證述。
(二)、高雄市政府警察局旗山分局100 年3 月5 日扣押筆錄、車號
    查詢汽車車籍資料、職務報告、衛生署旗山醫院100 年4 月
    8 日第0000000 號診斷證明書、內政部警政署刑事警察局10
    0 年4 月6 日刑鑑字第1000040030號鑑定書、行動電話門號
    0000000000號電話之亞太電行動資料查詢各1 份、扣案物照
    片1 張、告訴人之受傷照片4 張（見警卷第11至14、19至21
    、26至27頁、偵卷第25至29、42至44頁）。
(三)、被告於本院審理時之自白。
四、論罪科刑：
(一)、刑法第302 條第1 項之妨害自由罪，原以強暴、脅迫為構成
    要件，其因而致普通傷害，乃強暴、脅迫當然之結果，除另
    有傷害故意外，仍祇成立該條項之罪，無同法第277  條第1
    項之適用（最高法院30年上字第3701號判例意旨參照）。又
    刑法第302 條之妨害自由罪，原包括私禁及以其他非法方法
    剝奪人之行動自由而言，所謂非法方法，當包括強暴脅迫等
    情事在內。上訴人以水果刀強押周女上其駕駛之自用轎車，
    剝奪其行動自由，並將車駛向屏東縣萬丹公墓途中，周女要
    求迴車，並表示如不迴車，即跳車云云，上訴人於妨害自由
    行為繼續中，嚇稱如跳車即予輾死等語，自屬包含於妨害周
    女行動自由之同一意念之中。縱其所為，合於刑法第305 條
    恐嚇危害安全之情形，仍應視為剝奪行動自由之部分行為，
    原判決認所犯低度之恐嚇危害安全罪，為高度之剝奪行動自
    由罪所吸收，其法律見解，不無可議（最高法院74年台上字
    第3404號判例意旨參照）。
(二)、被告為強制告訴人上車，於案發當日6 時30分許持黑色空氣
    槍1 枝（經鑑定認無殺傷力）恐嚇告訴人稱：「妳如果不跟
    我上車，連妳上班的親親小吃部都會有事」等語，又於同日
    晚上9 時許，因告訴人乘機掙脫下車並呼喊救命後，被告隨
    即下車窮追猛打告訴人頭部、胸部及手等處，並恐嚇告訴人
    稱：「幹妳娘，妳不上車，等會妳的店裡也會有事」等語，
    強拉鄭紜琦上車，核被告此部分所為，係犯刑法第302 條之
    剝奪他人行動自由罪；至於被告所涉上開傷害、恐嚇行為，
    係屬以強暴、脅迫方式妨害告訴人行動自由之手段及當然結
    果，揆諸前揭判例意旨，應已包含於被告妨害告訴人自由之
    同一意念之中，應視為剝奪行動自由之部分行為，而不另論
    刑法第277 條第1 項之傷害罪及同法第305 之恐嚇罪；另告
    訴人乘機下車後呼救時有短暫時間之行動自由脫離被告掌控
    ，惟被告隨即追上以毆打、拖行、恐嚇之方式欲強制告訴人
    上車，此舉與被告先前剝奪告訴人行動自由之時間、地點密
    接，則被告前後2 次之剝奪告訴人行動自由犯行，應論以接
    續犯而為單純一罪。又告訴人上車後其行動自由已在被告控
    制中，被告在車上復因不滿告訴人曾前辱罵其「垃圾」且有
    陌生男子以告訴人電話聯絡被告，乃持空氣手槍毆打告訴人
    之頭部及胸部成傷，並從車上拿出另1 枝空氣槍恐嚇告訴人
    琦稱：「妳是要斷手斷腳，還是要讓我活埋，看妳要選擇那
    一項。我們1 人各拿1 枝手槍互開」，致告訴人心生畏懼等
    情，非屬為剝奪告訴人行動自由之手段，堪認係另行起意為
    之，是核被告此部分所為，係另犯刑法第277 條第1 項之傷
    害罪及同法第305 條之恐嚇危害安全罪；起訴書認被告此部
    分傷害及恐嚇犯行為屬其前揭剝奪他人行動自由犯行之部分
    行為，不另論罪，尚有誤會，併予指明。被告所犯上開3 罪
    ，犯意各別，行為互殊，應予分論併罰。
(三)、爰審酌被告不思以理性方式解決與告訴人之感情糾紛，竟以
    剝奪行動自由之方式欲迫使告訴人出面解決，期間另行起意
    毆打、恐嚇告訴人，致告訴人恐懼不已，迄今仍不敢返回戶
    籍地居住（見本院卷第63頁），惡性非輕，應予嚴懲，惟念
    被告坦然認犯行，犯後態度尚可，且確有與告訴人和解之意
    願，惟告訴人堅持不願原諒被告，致無法達成和解賠償告訴
    人損害，並慮及其智識程度、家庭經濟狀況、被害人之關係
    以及告訴人所受傷害程度等一切情狀，酌情分別量處如主文
    所示之刑，並定其應執行刑，以資懲儆。
(四)、末查，扣案不具殺傷力之空氣槍2 枝，為被告在車上恐嚇告
    訴人所用之物，其中1 枝則係供被告剝奪告訴人行動自由及
    在車上毆打告訴人成傷所用，而被告現已無法確認案發時係
    用其中何1 槍枝傷害告訴人及剝奪其行動自由等情，業據被
    告供承在卷（見警卷第3 頁、本院卷第64頁），爰依刑法第
    38條第1 項第2 款規定，於被告所犯上開剝奪他人行動自由
    罪、傷害罪及恐嚇危害安全罪之主刑項下，分別宣告沒收之
    。
據上論斷，應依刑事訴訟法第273 條之1 第1 項、第299 條第1
項前段，刑法第277 條第1 項、第302 條第1 項、第305 條、第
38條第1 項第2 款，刑法施行法第1 條之1 ，判決如主文。
本案經檢察官劉慕珊到庭執行職務。
中    華    民    國   100    年    11    月    18    日
                  刑事第十庭  法  官  林書慧
以上正本證明與原本無異。
如不服本判決應於收受判決後10日內向本院提出上訴書狀，並應
敘述具體理由。其未敘述上訴理由者，應於上訴期間屆滿後20日
內向本院補提理由書（均須按他造當事人之人數附繕本），切勿
逕送上級法院。
中    華    民    國  100     年    11    月    18    日
                              書記官  李承悌
附表：
┌──┬─────┬─────┬────┬─────┬────────┐
│編號│ 槍枝名稱 │  編  號  │槍枝發射│發射彈丸單│  鑑 定 結 果   │
│    │          │          │動力構造│位面積動能│                │
├──┼─────┼─────┼────┼─────┼────────┤
│ 1  │空氣槍1 枝│0000000000│小型高壓│13焦耳/ 平│未達我國內政部警│
│    │          │          │氣體鋼瓶│方公分    │政署刑事警察局、│
│    │          │          │        │          │日本科學警察、美│
│    │          │          │        │          │國軍醫總署關於殺│
│    │          │          │        │          │傷力之彈丸單位面│
│    │          │          │        │          │積動能標準，認無│
│    │          │          │        │          │殺傷力。        │
├──┼─────┼─────┼────┼─────┼────────┤
│ 2  │空氣槍1 枝│0000000000│填充氣體│3 焦耳/ 平│同上            │
│    │          │          │        │方公分    │                │
└──┴─────┴─────┴────┴─────┴────────┘
附錄本件論罪科刑法條：
《中華民國刑法第302 條》
私行拘禁或以其他非法方法，剝奪人之行動自由者，處5 年以下
有期徒刑、拘役或3 百元以下罰金。
因而致人於死者，處無期徒刑或7 年以上有期徒刑，致重傷者，
處3 年以上10 年以下有期徒刑。
第1 項之未遂犯罰之。
《中華民國刑法第305 條》
以加害生命、身體、自由、名譽、財產之事，恐嚇他人致生危害
於安全者，處 2 年以下有期徒刑、拘役或 3 百元以下罰金。
《中華民國刑法第277 條第1 項》
傷害人之身體或健康者，處 3 年以下有期徒刑、拘役或 1 千元
以下罰金。
《中華民國刑法施行法第1 條之1 》
中華民國94年1 月7 日刑法修正施行後，刑法分則編所定罰金之
貨幣單位為新臺幣。
94年1 月7 日刑法修正時，刑法分則編未修正之條文定有罰金者
，自94年1 月7 日刑法修正施行後，就其所定數額提高為30倍。
但72年6 月26日至94年1 月7 日新增或修正之條文，就其所定數
額提高為3 倍。